【裁判字號】    95,裁,2566
【裁判日期】    951116
【裁判案由】    違章建築
【裁判全文】
最  高  行  政  法  院  裁  定
                                     95年度裁字第02566號
上  訴  人  乙○○
被 上訴 人  高雄市政府工務局
代  表  人  甲○○
上列當事人間因違章建築事件，上訴人對於中華民國94年6月30
日高雄高等行政法院94年度訴字第57號判決，提起上訴，本院裁
定如下：
    主  文
上訴駁回。
上訴審訴訟費用由上訴人負擔。
    理  由
一、按對於高等行政法院判決之上訴，非以其違背法令為理由，
    不得為之，行政訴訟法第242條定有明文。又提起上訴，應
    以上訴狀表明上訴理由並應添具關於上訴理由之必要證據，
    復為同法第244條第1項第4款及第2項所明定。是當事人提起
    上訴，如以原審判決有不適用法規或適用不當為理由時，其
    上訴狀應有具體之指摘，並揭示該法規之條項或其內容；如
    以原審判決有同法第243條規定所列各款情形之當然違背法
    令為理由時，其上訴狀應揭示合於該款之事實，及依訴訟資
    料合於該違背法令之具體事實。如上訴狀未依此項方法表明
    ，或其所表明者，顯與上開法條規定之情形不相合時，即難
    認為已對原審判決之違背法令有具體之指摘，其上訴自難認
    為合法。
二、上訴人未經申請許可，於坐落高雄市三民區○○○段3700地
    號土地內之北面部分，興建違章建築，經該土地管理人高雄
    市政府財政局函請被上訴人處理，乃由被上訴人所屬違章建
    築處理大隊人員於民國93年6月2日至現場稽查，認定系爭土
    地上上訴人所有門牌號碼高雄市三民區○○○路324之1號建
    物（下稱系爭建物）確屬違章建築，被上訴人乃於93年6月3
    日以高市工違民字第2195號高雄市政府工務局行政處分書，
    通知上訴人系爭建物係屬實質違建，應予拆除。上訴人不服
    ，提起訴願，遭決定駁回，乃提起行政訴訟，復經原審法院
    判決駁回，遂提起上訴。主張：被上訴人對於57年12月31日
    以前之舊違章建築，並非均作與本件相同之處理全部拆除，
    茲被上訴人特別針對本件作不同之處理，強制執行拆除，與
    行政先例與行政慣例之法理有違，更與「行政自我拘束原則
    」不符。原審判決認系爭處分並不違法，顯有不適用法規或
    適用法規不當之違法等語，為此求為廢棄原判決。
三、原審以：（一）系爭建物位於坐落高雄市三民區○○○段
    3700地號土地內之北側部分，其門牌號碼為高雄市三民區○
    ○○路324之1號；而在系爭建物南面即位在同筆土地內南側
    部分尚有其他建物（即73年航測地形圖所示1T部分，但現狀
    建物與73年之1T建物已有不同），亦經被上訴人另案認定為
    新違建予以拆除，此部分已由訴外人曾連秀另行提起行政救
    濟等情，業據證人即執行各該違建查報之吳吉東證述在卷，
    復經被上訴人訴訟代理人侯聰驥於原審準備程序陳述甚詳（
    見原審94年5月5日準備程序筆錄），並有標示各該違建位置
    之地形圖附原審卷可稽（附於同日準備程序筆錄）。（二）
    查高雄市三民區○○○段3700地號土地係44年5月19日公告
    之原高雄市都市計畫範圍內之公有土地，管理人為高雄市政
    府財政局，此經被上訴人訴訟代理人吳吉東於原審言詞辯論
    時陳述甚明，並有土地登記簿謄本、高雄市各都市計畫實施
    進度明細表附原處分及原審卷可稽。經比對原審卷附73年航
    測地形圖及地籍圖，顯示系爭建物所在之處當時為空地，而
    73年航測地形圖係於73年5月10日攝製，75年2月份完成製圖
    ，足見系爭建物所在土地於73年5月10日以前應為空地甚明
    ，然於被上訴人93年6月3日核發本件處分書時，卻有系爭建
    物存在，則系爭建物顯係在73年5月10日以後所建造，自堪
    認定。又系爭建物所在之原高雄市都市計畫範圍，為依建築
    法實施建築管理之區域，上訴人未經許可擅自於此範圍內興
    建系爭建物，則系爭建物核屬建築法第25條前段及違章建築
    處理辦法第2條所稱之違章建築，殆無疑義。（三）上訴人
    雖主張系爭建物為得不拆除之舊違建云云，然依前揭高雄市
    舊有違章建築修繕自治條例第2條規定，舊違建係指57年12
    月31日以前經普查有案之違章建築，或雖未經普查而能檢附
    上述時間以前之下列證件之一者之違章建築：1、戶口設籍
    證明。2、房屋稅籍證明。3、繳納自來水、電費收據或證明
    。上訴人雖提出臺灣電力股份有限公司高雄區營業處出具之
    證明書、繳交電費證明等為證，然觀卷附臺灣電力股份有限
    公司高雄區營業處出具之證明書，其記載之裝錶供電時間為
    73年7月，供電地址為「中華二路324號」，不僅供電時間在
    57年12月31日以後，且供電地址與系爭建物之門牌號碼「中
    華二路324之1號」亦有不同，故上開證明書及繳費證明均不
    足以證明系爭建物係於57年12月31日以前所建。又上訴人固
    曾於83年8月29日提出記載：「自59年3月27日以前無權占用
    市有基地迄今」等詞之承租申請書，向高雄市政府申請承租
    系爭建物基地，然該申請書之內容係上訴人於83年間片面所
    寫，不足作為系爭建物係57年12月31日以前建造之證明。至
    上訴人提出之電話費收據、營業稅繳款書，不僅記載之地址
    與系爭建物門牌號碼不同，且繳費時間均在57年12月31日以
    後，殊難作為系爭建物為舊違建之認定。退而言之，縱令系
    爭建物所在位置於57年12月31日以前曾有建物存在，然依73
    年航測地形圖顯示系爭建物所在地為空地，可知縱令該處曾
    有建物存在，但於73年間也已拆除而不存在，是系爭建物顯
    係73年以後所新建甚明。此外，上訴人未能提出其他足以證
    明系爭建物為57年12月31日以前所建造之資料供原審查核，
    上訴人一再以系爭建物為得不拆除之舊違建，資為爭執，並
    不可採。（四）系爭建物既為違章建築，又非屬舊違建，且
    經管理人高雄市政府財政局函請被上訴人以違建拆除處理，
    則上訴人不可能取得土地所有權人出具之土地使用同意書補
    行執照甚明，故被上訴人93年6月3日高市工違民字第2195號
    處分書認定系爭建物為應予拆除之實質違建，並無不合等詞
    ，為判斷基礎，因而駁回上訴人在原審之訴。
四、本院查：原審以前開理由駁回上訴人於原審之訴，經核並無
    不合。上訴人上訴意旨，雖謂原審判決與行政先例與行政慣
    例之法理有違，更與「行政自我拘束原則」不符，其認系爭
    處分並不違法，顯有不適用法規或適用法規不當之違法云云
    ，惟查上訴人並未於上訴狀揭示合於該項事實及依訴訟資料
    合於該違背法令之具體事實，揆之前開規定及說明，難認為
    已對原判決之違背法令有具體之指摘，其上訴為不合法，應
    予駁回。
五、依行政訴訟法第249條第1項前段、第104條、民事訴訟法第
    95條、第78條，裁定如主文。
中    華    民    國    95    年    11    月    16    日
                  第五庭審判長法  官  鄭  淑  貞
                              法  官  葉  百  修
                              法  官  吳  明  鴻
                              法  官  鄭  小  康
                              法  官  帥  嘉  寶
以  上  正  本  證  明  與  原  本  無  異
中    華    民    國    95    年    11    月    17    日
                              書記官  阮  桂  芬


司法院資訊處製作；財團法人民間司法改革基金會備份。
